臺灣屏東地方法院刑事判決　　　　　　 100年度訴字第1054號
公　訴　人　臺灣屏東地方法院檢察署檢察官
被　　　告　杜楷威
選任辯護人　鍾武雄律師
上列被告等因強盜等案件，經檢察官提起公訴（100 年度偵字第
7884號），本院判決如下：
    主  文
杜楷威共同犯恐嚇取財罪，處有期徒刑捌月；又共同犯攜帶兇器
強盜罪，處有期徒刑柒年貳月；又犯攜帶兇器強盜罪，處有期徒
刑柒年貳月，扣案之菜刀壹把沒收；又犯攜帶兇器強盜罪，處有
期徒刑柒年貳月，上開扣案之菜刀壹把沒收；又犯攜帶兇器強盜
罪，處有期徒刑柒年貳月，上開扣案之菜刀壹把沒收；又犯攜帶
兇器強盜罪，處有期徒刑柒年貳月，上開扣案之菜刀壹把沒收。
應執行有期徒刑拾伍年，扣案之菜刀壹把沒收。
    事  實
一、杜楷威因缺錢花用，竟意圖為自己不法之所有，分別為下列
    恐嚇取財及攜帶兇器強盜等犯行：
(一)、杜楷威於民國100 年7 月3 日凌晨1 時27分許，與真實姓名
    年籍不詳綽號「阿文」之成年男子共同意圖為自己不法之所
    有，並基於恐嚇取財之犯意聯絡，由「阿文」騎乘不詳車牌
    號碼之重型機車，搭載杜楷威前往屏東市○○路206 號「OK
    便利商店」，分由「阿文」在店外把風，杜楷威則持其所有
    之機車大鎖1 具進入超商櫃台內，對店員王人哲喝令：「把
    錢拿出來」，致王人哲心生畏懼，將新臺幣（以下同）4500
    元現金交付予杜楷威，得手後旋即坐上「阿文」所騎乘之機
    車離去，所得之贓款4500元，朋分花用殆盡。
(二)、杜楷威於100 年7 月8 日晚上11時40分許，與真實姓名年籍
    不詳綽號「阿文」之成年男子共同意圖為自己不法之所有，
    並基於強盜之犯意聯絡，由杜楷威攜帶其所有客觀上對於人
    之生命、身體構威脅可供兇器使用之菜刀1 把，騎乘其所有
    車牌號碼PL7-233 號重型機車搭載「阿文」，復前往上開設
    於屏東市○○路206 號「OK便利商店」，推由「阿文」在店
    外把風，杜楷威則手持上開菜刀進入上開「OK便利商店」櫃
    檯內，見店內僅有店員王人哲獨自看店之際，手持菜刀指著
    店員王人哲喝令：「把錢拿出來」，以此脅迫方法，至使深
    夜獨自1 人看店之王人哲於害怕杜楷威傷害其身體甚或取其
    生命之無法抗拒情況下，而將收銀機內1000元現金交付予杜
    楷威，杜楷威得手後旋騎乘機車與「阿文」離去，所得之贓
    款1000元，則朋分花用殆盡，菜刀則丟棄在屏東市區內之殺
    蛇溪。
(三)、杜楷威於100 年7 月26日凌晨0 時14分許，攜帶其所有上開
    客觀上對於人之生命、身體構威脅可供兇器使用之菜刀1 把
    ，騎乘車牌號碼PL7-233 號重型機車，進入屏東市○○路○
    段252 號「萊爾富便利商店」內，見店內僅有店員李承瑾獨
    自看店之際，手持菜刀指著店員李承瑾喝令：「把錢拿出來
    」，以此脅迫方法，至使深夜獨自1 人看店之李承瑾於害怕
    杜楷威傷害其身體甚或取其生命之無法抗拒情況下，而打開
    收銀機，任由杜楷威將收銀機內之450 元現金取走，杜楷威
    得手後，隨即騎乘機車離去，所得之贓款450 元均花用殆盡
    。
(四)、杜楷威於100 年7 月31日晚上8 時33分許，攜帶其所有上開
    客觀上對於人之生命、身體構威脅可供兇器使用之菜刀1 把
    ，騎乘車牌號碼PL7-233 號重型機車，進入屏東市○○路
    420-1 號「OK便利商店」，見店內僅有店員張婷涵獨自看店
    之際，手持菜刀指著店員張婷涵喝令：「我要錢」，以此脅
    迫方法，至使夜間獨自1 人看店之張婷涵於害怕杜楷威傷害
    其身體甚或取其生命之無法抗拒情況下，而打開收銀機，任
    由杜楷威將收銀機內之1654元現金取走，杜楷威得手後，騎
    乘機車離去，所得之贓款均花用殆盡。
(五)、杜楷威於100 年8 月9 日下午4 時52分許，攜帶其所有上開
    客觀上對於人之生命、身體構威脅可供兇器使用之菜刀1 把
    ，騎乘車牌號碼PL7-233 號重型機車，前往屏東市○○路
    100 之2號 「太陽超商」，入內後，見店內僅有店員詹芳慧
    獨自看店之際，進入櫃台，手持菜刀指著店員詹芳慧喝令：
    「把錢交出來」，以此脅迫方法，至使獨自看店之詹芳慧於
    害怕杜楷威傷害其身體甚或取其生命之無法抗拒情況下，而
    將收銀機內之2500元現金交付予杜楷威，杜楷威得手後，旋
    即騎乘機車離去，所得之贓款均花用殆盡。
(六)、杜楷威於100 年8 月9 日晚上10時50分許，攜帶其所有上開
    客觀上對於人之生命、身體構威脅可供兇器使用之菜刀1 把
    ，騎乘車牌號碼PL7-233 號重型機車，前往設於屏東市○○
    路50-1號「九九五金行」，入內後，見店內僅有店員陳依雅
    獨自看店之際，在櫃台前，手持菜刀指著店員陳依雅喝令：
    「將收銀機打開」，以此持刀脅迫方法，至使獨自看店之陳
    依雅於害怕杜楷威傷害其身體甚或取其生命之無法抗拒情況
    下，而將收銀機內打開，杜楷威即走進櫃台取走收銀機內之
    1 萬5300元現金，得手後，旋即騎乘上開機車離去。嗣經陳
    依雅記下杜楷威所騎乘之上開機車車牌號碼及調閱附近路口
    監視器畫面，始循線查獲上情，並自杜楷威所騎乘之上開機
    車置物箱內扣得杜楷威所有供犯罪所用之菜刀1 把，杜楷威
    之安全帽1 頂、黑色上衣1 件及9000元贓款；另自杜楷威房
    間內扣得杜楷威所穿之灰色上衣1 件、拖鞋1 雙；自杜楷威
    身上扣得2400元贓款（贓款1 萬1400元均已發還被害人）而
    查悉上情。
二、案經屏東縣政府警察局屏東分局報請臺灣屏東地方法院檢察
    署檢察官偵查起訴。
    理  由
一、按被告以外之人於審判外之陳述，雖不符同法第159 條之1
    至159 條之4 之規定，而經當事人於審判程序同意作為證據
    ，法院審酌該言詞陳述或書面陳述作成時之情況，認為適當
    者，亦得為證據。當事人、代理人或辯護人於法院調查證據
    時，知有第159 條第1 項不得為證據之情形，而未於言詞辯
    論終結前聲明異議者，視為有前項之同意，刑事訴訟法第
    159 條之5第2項定有明文。查本判決以下所引傳聞證據，均
    經當事人2 人及辯護人於法院調查證據時，知有第159 條第
    1 項不得為證據之情形，而明示同意有證據能力（見本院卷
    第27頁），本院審酌上開證據作成時並無不合法定程序之情
    形，認為適當，依上開說明，應均有證據能力。
二、上開事實欄一(一)恐嚇取財之犯罪事實，業據被告杜楷威於警
    詢、偵查及本院審理中坦承不諱，核與並據證人即「OK便利
    商店」店員王人哲於警詢及本院審理中證述，互核相符，並
    有100 年7 月3 日上午1 時27分許該「OK便利商店」監視器
    錄影翻拍畫面照片2 張在卷可按，被告杜楷威此部分之自白
    與事實相符，自可採為認定事實之證據，其所犯恐嚇取財犯
    行，事證明確，堪以認定。
三、訊之被告杜楷威固坦承於上開事實欄一之(二)、(三)、(四)、(五)、
    (六)所示之時間、地點，持菜刀進入上開便利超商或五金行內
    ，喝令王人哲等店員「把錢拿出來」、「我要錢」等語，而
    各取走上開商店之金錢等情不諱，惟矢口否認有何以脅迫致
    使不能抗拒而取他人財物之強盜犯行，並辯稱：伊認為只是
    恐嚇，不構成強盜罪，當時伊想進去有或沒有都沒有關係，
    如果有的話有多少就拿多少，如果沒有的話打算掉頭就走，
    伊拿菜刀我怕店員會反抗云云。
四、經查：
(一)、上開事實欄一之(二)、(三)、(四)、(五)、(六)之犯罪事實，業據被告
    杜楷威於警詢、檢察官偵訊、本院訊問（警卷第6-15頁、偵
    卷第6-8 頁、本院100 年度聲羈字第173 號卷第4 頁、本院
    卷第12頁）自白不諱，核與證人王人哲、李承瑾、張婷涵、
    詹芳慧、陳依雅分別於警詢、本院審理中證述之情節相符（
    警卷第16-18 頁、第19-20 頁、21-23 頁、24-26 頁、第
    27-28 頁；本院卷第45-52 頁、74-78 頁），並有各該商店
    之監視器錄影畫面翻拍之照片28幀、查獲之現場照片14幀、
    贓物認領保管單1 紙、扣押筆錄及扣押物品目錄表各1 份附
    卷可稽，此外，復有菜刀1 把、安全帽1 頂、黑色上衣1 件
    、灰色上衣1 件、拖鞋1 雙等扣案可資佐證，被告於警詢、
    偵訊及本院訊問時之自白，核與事實相符，被告復未抗辯上
    開自白有何違反其自由意思之情事，該自白自可採為認定事
    實之證據。
(二)、被告雖以前揭情詞置辯。然查，被告係持菜刀進入上開超商
    內，趁店內僅有一名店員，且持刀近距逼進或以手抓住店員
    ，進入空間狹窄之櫃檯內，拿取收銀機內之金錢或喝令店員
    將錢交付等情，業據證人王人哲於本院審理中結證：我是屏
    東市○○路「OK便利商店」的店員，100 年7 月8 日下午11
    時許，有二個人進來，一個人在外面，一個人進來拿菜刀說
    把錢拿出來，然後我就把錢給他，當時拿菜刀握在手裡，他
    叫我把錢拿出來，我開收銀機裡面是零錢，他不要，他要鈔
    票，結果我就把鈔票拿給他，鈔票放在發票機下面，因為他
    拿菜刀，所以沒有反抗，也不敢反抗，就立刻把錢拿給他，
    是因為怕立即受到傷害及事後到店裡來鬧，…，當天被告到
    店裡面說把錢拿出來時，他的刀同時亮出來，當時被告距離
    我不到五十公分，那時候我站在櫃台裡面，被告進來櫃台裡
    面跟我說錢拿出來等語（本院卷第45-48 頁）。證人詹芳慧
    於本院審理中亦結證：我是屏東市○○路「太陽超商」的店
    員，100 年8 月10日下午5 時許，當時我在店的後面，我聽
    到電動門聲音，我就看到被告拿菜刀，他說叫我把錢拿出來
    ，他不想傷害我，結果我就到櫃台裡面把錢拿出來，他叫我
    自己按收銀機，老闆有交代如果遇到搶劫要注意自己的安全
    ，所以沒有反抗，我看到被告拿菜刀，我害怕，當時被告距
    離約我與法庭訊問檯的距離，我當下有遲疑一分鐘，被告叫
    我不要亂按鍵，我們有跟警察連線，我給被告2 千元，被告
    向我說把錢拿出來，被告的刀子拿在右手，刀子朝下，被告
    靠近我隨著我走到櫃台叫我把錢拿出來等語（本院卷第48-5
    0 頁）。證人李承瑾亦結證：我是屏東市○○路「萊爾富便
    利商店」的店員100 年7 月26日深夜，我在櫃台，聽到電動
    門的聲音，被告衝進來說把錢拿出來，刀子是往下，是菜刀
    ，當時我嚇到，我就進入收銀台，被告對著我、逼我靠近收
    銀台那裡，我開收銀機，錢是被告自己拿，店長有交代，如
    果反抗受傷是自己，如果有損失超商會處理，所以不敢反抗
    ，我當時嚇到，被告當時拿刀子衝進，怕他會對我傷害等語
    （本院卷第50-51 頁）。證人張婷涵於本院審理中結證：10
    0 年7 月31日晚上8 時33分許，我任職之屏東市○○路「OK
    便利商店」內，我在賣場後面補貨，賣場都沒有人，歹徒走
    進來觀察有無其他客人，沒有客人才亮出刀子，先把我抓住
    ，再把刀子拿出來，抓住我的手，他另一隻手拿刀，說把錢
    拿出來，刀是小菜刀，被告沒有押我，但把我逼進櫃台，他
    用一隻手抓我，但開收銀機是我開的，他有拿刀子，我不敢
    反抗，我怕他對我不利，被告自己拿錢的，拿一千六百五十
    四元，被告刀子拿起來大概拿到他胸部位置，刀鋒對準我，
    沒有對我揮舞，他說把錢拿出來，沒有講其他的話等語（本
    院卷第74-76 頁）。證人陳依雅亦結證：於100 年8 月9日
    晚上十時許，在我任職之「九九五金行」有歹徒走進來就亮
    刀叫我把收銀機打開說他要搶劫，當時我人在櫃台裡面，我
    沒有反抗，害怕歹徒馬上對我不利，他叫我把收銀機打開，
    刀子拿在手裡，他走進櫃台，他叫我拿錢給他，我叫他自己
    拿，我雙手比著他，我說你自己拿，我會害怕，總共被他帶
    走一萬多元，我不會拚命，因為我拼我也拼不過他，被告刀
    子放在他的胸前，他本來櫃台外面，後來走進去櫃台裡面，
    距離我大約一步，我當時很害怕，因為他拿菜刀，當時大約
    懷孕五、六個月，我現在快要生產了等語（本院卷第76-78
    頁）。參諸上開王人哲等五名證人，皆是因為被告手持菜刀
    突然闖進店內，恐被告持刀傷害而不敢抗拒，又扣案之菜刀
    係一般家用菜刀，長約二十餘公分，刀刃為鐵製、鋒利、尖
    銳，有照片2 張附警卷可按（警卷第59-60 頁），客觀上對
    於人之生命、身體安全已構嚴重威脅，且證人王人哲等人均
    係獨自一人看守店內，無其他奧援，被告或抓住店員之手或
    逼店員進入櫃檯內，與店員僅一步之距離等情，業據上開證
    人王人哲等人於本院審理中結證明確，並有與證人所述相符
    之監視器錄影所翻拍之照片在卷可佐，顯見在上開事實欄一
    之(二)、(三)、(四)、(五)、(六)所示被告持菜刀入內，喝令店員拿錢
    或打開收銀機之情形下，在櫃檯內之狹窄空間內，王人哲等
    人若稍有行動，極有可能遭被告以菜刀砍傷，致生命或身體
    受有立即之危險，況證人陳依雅已懷孕五、六個月，更可能
    因此危及腹中之胎兒，堪認在該等情況下，證人王人哲、李
    承瑾、張婷涵、詹芳慧、陳依雅等人均因害怕被告杜楷威以
    菜刀傷害其等身體甚或取其生命而達到不能抗拒之程度，被
    告上開所辯，顯係避重就輕之詞，不足採信。
(三)、綜上所述，本件事證明確，被告杜楷威如事實欄一之(二)、(三)
    、(四)、(五)、(六)之 攜帶兇器強盜犯行，均堪以認定。
五、按刑法上所謂兇器，其種類並無限制，凡客觀上足對人之生
    命、身體、安全構成威脅，具有危險性之兇器均屬之，且祇
    須行為時攜帶此種具有危險性之兇器為已足，並不以攜帶之
    初有行兇之意圖為必要（最高法院79年台上字第5253號判例
    可資參照）。查被告杜楷威持以犯事實欄一之(二)之菜刀1 把
    雖未扣案，惟與事實欄一之(三)、(四)、(五)、(六)之犯行使用之菜
    刀，均屬一般家中使用之菜刀，刀刃係金屬材質，且刀鋒銳
    利，持以向人之身體砍劈，顯可造成傷害，是被告所持之菜
    刀各1 把，客觀上均可對人之生命、身體、安全構成威脅，
    具有危險性，均屬刑法第321 條第1 項第3 款所定兇器無訛
    。核被告杜楷威事實欄一(一)之所為，係犯刑法第346 條第1
    項之恐嚇取財罪；事實欄一(二)、(三)、(四)、(五)、(六)所為，均係
    犯刑法第330 條第1 項、第321 條第1 項第3 款之攜帶兇器
    加重強盜罪。被告杜楷威與綽號「阿文」之成年男子就，就
    前揭犯罪事實欄一(一)之恐嚇取財犯行、就事實欄一、(二)攜帶
    兇器強盜犯行，各有犯意聯絡及行為分擔，均為共同正犯。
    爰審酌被告杜楷威正值青年，本可謀求正職賺取金錢，竟不
    思正途戮力工作，以缺錢為由，即貪圖他人財物，持機車大
    鎖恐嚇取財，並持可為兇器使用之菜刀鋌而走險，不僅造成
    被害人等驚恐難以平復，對社會治安之破壞甚鉅，且被告接
    連犯攜帶兇器強盜犯行，變惡性更顯重大，且犯後未賠償被
    害人之損害，兼衡被害人等所受之財物損失金額，暨被告中
    畢業之智識程度、家境不佳之生活環境等一切情狀，就所犯
    之上開六罪，分別量處如主文所示之刑，並定其應執行之刑
    。扣案之菜刀1 把係被告所有，供其犯事實欄一(三)、(四)、(五)
    、(六)之罪所用之物，業據被告供承在卷，應依刑法第38條第
    1 項第2 款宣告沒收。又被告犯事實欄一之(一)、(二)犯行所用
    之機車大鎖、菜刀各1 支並未扣案，且業經被告於警詢自承
    已將該物丟棄在屏東市殺蛇溪內，經警偕同被告至現場搜尋
    ，已無法尋獲，有照片1 張附警卷可按，為免日後執行之困
    擾，不另宣告沒收；另扣案之被告所有安全帽1 頂、黑色上
    衣、灰色上衣各1 件、拖鞋1 雙，係分別供被告騎乘機車所
    配戴使用，但僅係供其掩飾面貌、逃避追訴所用，均非直接
    用以為本件犯行之物，若予以沒收既無法達到預防犯罪之效
    果，亦無法促進社會安全或公共利益，復非義務沒收之物，
    爰不予宣告沒收，附此敘明。
據上論斷，應依刑事訴訟法第299條第1項前段，刑法第28條、第
330條第1項、第321條第1項第3款、第346條第1項、第38條第1項
第2款、第51條第5款，刑法施行法第1條之1第1項、第2項前段，
判決如主文。
本案經檢察官潘國威到庭執行職務。
中    華    民    國   100    年    12    月    20    日
                  刑事第一庭  審判長法  官  涂裕洪
                                    法  官  陳茂亭
                                    法  官  許嘉仁
以上正本證明與原本無異。
如不服本判決應於收受送達後10日內向本院提出上訴書狀，並應
敘述具體理由；如未敘述上訴理由者，應於上訴期間屆滿後20日
內向本院補提理由書（均須按他造當事人之人數附繕本）「切勿
逕送上級法院」。
中    華    民    國   100    年    12    月    20    日
                                    書記官  卓春成
附錄論罪科刑法條
中華民國刑法第330條
（加重強盜罪）
犯強盜罪而有第321條第1項各款情形之一者，處七年以上有期徒
刑。
前項之未遂犯罰之。
中華民國刑法第328條第1項
（普通強盜罪）
意圖為自己或第三人不法之所有，以強暴、脅迫、藥劑、催眠術
或他法，至使不能抗拒，而取他人之物或使其交付者，為強盜罪
，處五年以上有期徒刑。
中華民國刑法第321條第1項第3款
（加重竊盜罪）
犯竊盜罪而有左列情形之一者，處六月以上、五年以下有期徒刑
：
三、攜帶兇器而犯之者。
刑法第346條
意圖為自己或第三人不法之所有，以恐嚇使人將本人或第三人之
物交付者，處六月以上五年以下有期徒刑，得併科一千元以下罰
金。
以前項方法得財產上不法之利益，或使第三人得之者，亦同。
前二項之未遂犯罰之。